【裁判字號】    89,上訴,3758
【裁判日期】    891212
【裁判案由】    公共危險
【裁判全文】
臺灣高等法院刑事判決                      八十九年度上訴字第三七五八號
    上  訴  人  乙○○
    即  被  告
    指定辯護人  本院甲○
右上訴人因公共危險案件，不服臺灣桃園地方法院八十九年度訴緝字第三五號，中華
民國八十九年九月八日第一審判決（起訴案號：臺灣桃園地方法院檢察署八十八年度
偵字第七五三六號），提起上訴，本院判決如左：
    主      文
原判決撤銷。
乙○○放火燒燬現未有人所在之他人所有建築物，處有期徒刑年。
    事      實
一、乙○○於民國八十八年三月二十日下午，因心情不佳而在其父親王木生向丙○○
    承租供其居住門牌編號桃園縣大園鄉○○○街七巷六號之住宅，將屋內物品隨意
    亂丟，為鄰長己○○所見並規勸其向上，覺受人譏笑，遂憤而於同日晚間七時許
    ，先將其所有舊機車之油箱拆下，以油箱內之汽油潑灑住處內之床鋪、桌椅等物
    ，繼而以打火機點燃潑灑於桌上之汽油，除燒燬其所租用未有人所在之上址住宅
    外，火勢復延燒並燒燬同巷四號己○○承租供倉庫使用且未有人所在之建築物，
    嗣於偵查機關尚未查得縱火行為人之前，乙○○即向桃園縣警察局大園分局大園
    派出所警員丁○○自首並接受裁判。
二、案經桃園縣警察局大園分局報告臺灣桃園地方法院檢察署檢察官偵查起訴。
    理      由
一、訊之被告乙○○固坦承渠所居住右揭處所發生火災之事實，然矢口否認有何縱火
    之行為，並以渠係在沐浴時聽聞爆炸聲，且渠住處與四號建築物係以混凝土隔間
    ，並不可能延燒至二樓云云置辯。惟查：
    (一)被告所居住之右揭處所，於八十八年三月二十日晚間七時五分發生火災，火勢
      延燒至同巷八號建築物，造成被告住處及八號自二樓以下全燬，除為被告迭於
      警訊、原審及本院供承不諱，並有火災現場勘查人員紀錄、火災現場平面及物
      品配置圖、照片八幀在卷（偵查卷第二十、二八頁、第二九至三十頁反面）可
      稽，復據被害人己○○於警訊（偵查卷第八頁反面）、原審（訴字卷第十頁）
      指述明確，是則被告於本院審理時所為火勢不可能延燒至二樓之辯解，核與事
      實不符，即不可採。
    (二)被告雖否認在其住處縱火，且辯稱係渠在沐浴之際聽聞爆炸聲云云。惟查，桃
      園縣消防局人員據報後趕往現場搶救時，並未見房東或住戶在場，有卷附火災
      出動觀察紀錄可稽（偵查卷第二一頁反面），苟被告係於沐浴之際發生火警，
      衡諸事理，自無於消防局人員前往搶救時不在現場之可能，是則被告所為上開
      辯解是否可採，已非無疑；次查，關於本件火災如何發生，被告前於原審辯稱
      「不是故意放火的，是案發時本來準備要洗澡，點燃瓦斯後，我又去點香拜神
      ，當時不知怎的，火就燃燒起來了。」（原審訴緝字卷第二十頁反面）、「火
      災發生之前，我在樓梯轉角處與床旁木製桌子間點燃了酒精燈，那時吸了三、
      四口安非他命，然後上樓要拜神，轉頭看到酒精燈倒下起火，然後我拿棉被想
      要將火蓋熄，但火勢愈蓋愈大，當時我心慌就一走了之了。」（同上卷第四三
      頁反面）、「先到樓上放洗澡水，然後想要到樓下燒香，當時心情不好，下樓
      時於床舖與桌子間吸了幾口安非他命，並點燃了酒精燈，我將酒精燈置於桌上
      抽取式衛生紙的上面後，就去燒香了，可能是酒精燈未擱好翻倒了，火就點燃
      了。」（同上卷第五三頁反面），核其於原審所為供述，亦與於本院之供述不
      符；再查，被告原姓名為游添財，業據被告於原審時陳明在卷（同上卷第八五
      頁），而其於警訊以游添財名義應訊時，則具體供稱「我是將我那輛舊型的機
      車，車號三二三─三三二二（車號）的油桶（當時已拆解）傾倒，利用油桶裡
      面殘餘的汽油，潑灑在床上和旁邊的桌子上，然後用打火機點燃，讓其燃燒，
      然後我掉頭就離開現場。」、「我可以很肯定的告訴警方，起火點的位置是在
      床上和桌子上，因為是我從那二個地方引火點燃的。」（偵查卷第四頁），而
      本件火災經研判結果，起火處可能即係位於被告住處一樓樓梯口旁床舖，有火
      災原因調查報告書摘要在卷可憑（偵查卷第十九頁正反面），且置於被告住處
      內機車之油箱亦確已拆卸，有卷附照片可資佐證（偵查卷第二九頁下側、三十
      頁上側），均與被告於警訊中所為供述相符，被告雖於原審辯稱渠於警訊中所
      為供述不實，然據被告於原審供稱「在警訊中，警察未對我脅迫。」、「（警
      訊時，警察有否強暴脅迫於你）無。」（原審訴緝字卷第二一頁、四三頁反面
      ），則被告於警訊中所為自白既具有任意性，復與上開火災原因調查報告書所
      載及照片所示情形相符，自足以證明本件火災確係因被告潑灑汽油再點火燃燒
      所致。
    (三)桃園縣大園鄉○○○街七巷四號建築物係供作倉庫堆放物品使用，火災發生時
      均未有人所在，業據被害人即建築物之使用人己○○於原審指述明確（原審卷
      第四一頁反面），而火災起火處所，則係由被告之父吳木生租用並由被告使用
      ，亦據證人即該房屋屋主丙○○分別於警訊（偵查卷第七頁）及原審證述甚詳
      （原審訴緝字卷第四十頁反面、四一頁），且依卷附照片所示，該二戶建築物
      均已延燒至二樓，屋頂橫樑及屋內物品，均因遭火焚燒而呈碳化狀態，自足以
      證明被告右揭縱火行為，已致其住處及己○○承租當時未有人居住之建築物均
      已達燒燬之結果。
    綜右事證，被告所為否認犯罪之辯解，核係卸責之詞，並不足以援為有利於被告
    認定之依據，被告右揭犯罪行為，已經證明。
二、按刑法第一百七十三條第一項之放火罪，係以放火燒燬之住宅或建築物等現既供
    人使用或有人所在，依通常情形往往因放火結果遭受意外之危害，為保護公共安
    全起見，特為加重處刑之規定。故該條項所稱之人，當然係指放火人犯以外之人
    而言，如果前項住宅或建築物，即為放火人犯自行使用或祇有該人犯在內，則其
    使用或所在之人，已明知放火行為並不致遭受何種意外危害，自不能適用該條項
    處斷；又刑法上之放火罪，其直接被害法益為一般社會之公共安全，雖私人之財
    產法益亦同時受其侵害，但本罪係列入公共危險章內，自以社會公安之法益為重
    ，此觀於燒燬自己所有物致生公共危險時並應論罪之點，亦可得肯定之見解，故
    以一個放火行為燒燬多家房屋（建築物），仍祇成立一罪，不得以所焚家數，定
    其罪數。是核被告右揭行為，係犯刑法第一百七十四條第一項放火燒燬現未有人
    所在之他人所有建築物罪。至於公訴人雖以被告右揭行為，同時亦燒燬同巷八號
    戊○○租用現未有人所在均作倉庫使用之建築物；惟按放火行為原含有毀損性質
    ，燒燬現未有人所在之他人所有建築物罪責之成立，自以該建築物之整體效能因
    放火行為而全部失其作用為必要，經查，依卷附火災現場平面及物品配置圖（偵
    查卷第二八頁）所示，並無關於戊○○所使用八號建築物亦遭延燒之記載，而據
    證人戊○○於原審時所為證述，其所有之冰箱、馬達及鐵捲門遭燒燬（訴字卷第
    十頁），自足證八號建築物尚未達失其效能喪失之程度，惟因依公訴意旨認該部
    分與右揭有罪部分具有單一行為之關係，該未能證明已達燒燬程度部分，爰不另
    為無罪之諭知。末查，本件火災發生之後，桃園縣警察局大園分局大園派出所警
    員固曾前往現場查訪，然被害人己○○表明並不能確定是否人為縱火（偵查卷第
    八頁反面），證人戊○○亦僅陳稱「我不能說是何人縱火，但我知道，是隔壁六
    號住戶王先生家裡開始起火的。」（同上卷第九頁反面），核亦未指明係被告縱
    火，而被告係於八十八年三月二十二日凌晨二時三十分，經其同意於夜間訊問之
    時，坦承縱火之行為，亦有警訊筆錄在卷可憑，且觀之警員丁○○所撰報告（偵
    查卷第十頁），亦指明當時係以屋主身分通知被告前往說明，因被告受良心責備
    ，願接受法律制裁，在數度自白之後，方得以順利製作調查筆錄，且桃園縣消防
    局人員，亦係參酌被告於警訊中之筆錄，研判起火原因為人為因素之可能性最大
    （同上卷第十九頁反面），是則被告既係於其縱火行為被偵查機關查覺之前，向
    警員丁○○自承犯罪，進而接受裁判，自屬符於自首之規定，應依法減輕其刑。
三、原審法院經審理結果，認被告確有放火燒燬現未有人所在之他人所有建築物之行
    為，而對被告為論罪科刑之判決，固非全屬無見。惟查，被告放火行為，並未致
    戊○○所使用建築物燒燬之程度，原審認該部分之建築物已被燒燬，尚有未合；
    又被告係於犯罪被發覺之前，向職司偵查之公務員自首並接受裁判，原審未依自
    首規定減輕其刑，亦難認適法。被告否認犯罪而提起上訴，固無理由，然原審判
    決既有上開可議，仍應由本院將原審判決撤銷並予以改判。爰審酌被告品行、犯
    罪動機、目的、手段、所生危害及犯罪後態度等一切情狀，量處如主文第二項所
    示之刑。至被告點火時所用之打火機，固係被告所有供犯罪所用之物，然既非屬
    違禁物，且並未扣案，為免日後執行之困難，爰不就打火機部分宣告沒收。
據上論斷，應依刑事訴訟法第三百六十九條第一項前段、第三百六十四條、第二百九
十九條第一項前段，刑法第一百七十四條第一項、第六十二條判決如主文。
本案經檢察官吳慎志到庭執行職務
中    華    民    國      八十九      年     十二     月      十二      日
                            臺灣高等法院刑事第十七庭
                                審判長法  官  陳  正  雄
                                      法  官  許  錦  印
                                      法  官  林  勤  純
右正本證明與原本無異
如不服本判決應於收受送達後十日內向本院提出上訴書狀，未附理由時應於提起上訴
後十日內向本院補具上訴理由書狀（均應按他造人數提出繕本）
                                      書記官  賴  思  華
中    華    民    國      八十九      年     十二     月      十三      日
附論罪科刑依據之法條：
刑法第一百七十四條
放火燒燬現非供人使用之他人所有住宅或現未有人所在之他人所有建築物、礦坑、火
車、電車或其他供水、陸、空公眾運輸之舟、車、航空機者，處三年以上十年以下有
期徒刑。
放火燒燬前項之自己所有物，致生公共危險者，處六月以上五年以下有期徒刑。
失火燒燬第一項之物者，處六月以下有期徒刑、拘禁或三百元以下罰金。
失火燒燬前項之物，致生公共危險者，亦同。
第一項之未遂犯罰之。


司法院資訊處製作；財團法人民間司法改革基金會備份。
